臺灣苗栗地方法院刑事判決
111年度簡上字第16號
上  訴  人
即  被  告  邱仁泓


上列上訴人即被告因侵占案件，不服本院簡易庭中華民國111年1
月12日110年度苗簡字第999號第一審簡易判決（聲請簡易判決處
刑案號：110年度偵字第4964號），提起上訴，本院管轄之第二
審合議庭判決如下：
    主  文
原判決關於刑及沒收部分均撤銷。
前項撤銷部分，邱仁泓所犯侵占罪，處拘役拾伍日，如易科罰金
，以新臺幣壹仟元折算壹日。
    理  由
一、修正後刑事訴訟法第348條規定：「上訴得對於判決之一部
    為之（第1項）。對於判決之一部上訴者，其有關係之部分
    ，視為亦已上訴。但有關係之部分為無罪、免訴或不受理者
    ，不在此限（第2項）。上訴得明示僅就判決之刑、沒收或
    保安處分一部為之（第3項）。」增訂第2項但書及第3項上
    訴不可分原則之例外規定。考其立法理由略以：「為尊重當
    事人設定攻防之範圍，並減輕上訴審審理之負擔，容許上訴
    權人僅針對刑、沒收或保安處分一部提起上訴，其未表明上
    訴之認定犯罪事實部分，則不在第二審之審判範圍。如為數
    罪併罰之案件，亦得僅針對各罪之刑、沒收、保安處分或對
    併罰所定之應執行刑、沒收、保安處分，提起上訴，其效力
    不及於原審所認定之各犯罪事實，此部分犯罪事實不在上訴
    審審查範圍。爰增訂本條第3項，作為第2項之例外規定，以
    資適用。至對於認定犯罪事實部分提起上訴者，仍適用第2
    項前段規定，其效力及於相關之刑、沒收或保安處分部分。
    」而此之所謂刑，除所諭知之主刑、從刑（褫奪公權）外，
    尚包括緩刑。如僅對緩刑部分（包括緩刑宣告或未諭知緩刑
    ）提起上訴者，其效力自不及於未表明上訴之「論罪科刑」
    部分。又依刑事訴訟法第455條之1第3項規定，對於簡易判
    決之上訴，準用同法第3編第1章及第2章除第361條外之規定
    。
二、本件上訴人即被告邱仁泓（下稱被告）所提之刑事聲明上訴
    狀，雖就原判決認定犯罪事實有所違誤，請求撤銷改判無罪
    判決等節而為主張，然經本院為確認上訴範圍，對被告闡明
    並曉諭就上訴範圍為必要之陳述後，被告於本院準備程序及
    審理中已言明僅就原判決「量刑部分」及「沒收部分」提起
    上訴（本院簡上卷第37至38、55頁），故本件上訴範圍只限
    於原判決之量刑及沒收部分，其他部分，自不在本院審判範
    圍內。
三、本件被告僅就原判決關於量刑部分及沒收部分提起上訴，未
    表明上訴之原判決其他部分，均不在本件審判範圍內，關於
    犯罪事實、證據及法令之適用，均引用原審簡易判決書之記
    載（如附件）。
四、被告上訴意旨略以：被告已與被害人達成和解，賠償被害人
    之損害，被害人並表示撤回告訴，請求改判並從輕量刑，另
    現金8萬元已賠償被害人，請求不予沒收等語。
五、撤銷（即原判決關於刑及沒收部分）之理由及量刑
　㈠按刑法第57條第10款規定「犯罪後之態度」為科刑輕重應審
    酌事項之一，其就被告犯罪後悔悟之程度而言，包括被告行
    為後，有無與被害人和解、賠償損害，此並包括和解之努力
    在內。基於「修復式司法」理念，國家有責權衡被告接受國
    家刑罰權執行之法益與確保被害人損害彌補之法益，使二者
    在法理上力求衡平，從而被告積極填補損害之作為當然得列
    為有利之科刑因素（最高法院104年度台上字第3699號、106
    年度台上字第936號判決意旨參照）。原審認被告上開犯行
    事證明確，予以論罪科刑，固非無見。惟查，被告於原審判
    決後，已與被害人王震詮達成和解，並賠償被害人新臺幣（
    下同）8萬元並履行完畢，且經被害人表示已與被害達成和
    解，願意給被告自新機會，請求法院判決無罪或從輕量刑等
    情，有無摺存款收據影本、和解書、本院意見調查表、公務
    電話紀錄表各1份附卷可稽（本院簡上卷第15至19、33、45
    頁），可見其犯後態度難謂與原審判決時相同，是本件量刑
    基礎已有不同，原審就此攸關被告犯後態度、與被害人之關
    係等科刑輕重事項，未及審酌而予以量刑，即有未洽。從而
    ，被告以原判決量刑過重，希望從輕量刑為由提起上訴，為
    有理由，原判決關於量刑部分既有上開未及審酌之處，自應
    由本院將原判決撤銷改判。
　㈡量刑理由
　⒈本件為侵占被害人所交付委託代為繳納貸款之現金8萬元之案
    件。被告受他人之委託代為處理而持有現金8萬元後，擅自
    將之挪為他用而據為己有，所為實不足取，就其犯罪動機而
    言，並無特別應予斟酌之情事，復衡諸被告所侵占之財物即
    現金8萬元，已與被害人達成和解，並賠償被害人8萬元且已
    履行完畢，又被害人於本院審理中表示願意給予被告自新機
    會，請求法院判決無罪，或在可能之範圍內從輕量刑等情，
    業如前述，可認所侵害之財產法益已獲得完全回復，被害人
    之處罰感情淡薄，被害感情已趨平復，在此範圍內，自非不
    得在量刑上對被告為有利之認定，則本件犯行之行為責任，
    在同類型事案中，應屬輕度之範疇。
　⒉另考量被告前於109年間，因異種犯罪前科紀錄判處有期徒刑
    ，此外並無其他侵占前科紀錄，犯後坦承犯行之態度，自述
    所受教育程度為國中畢業，目前從事經營機車行，月薪約7
    萬元，現居於店內，尚須協助準備祖父中餐，爰以行為人之
    責任為基礎，並審酌上開各情等一切情狀，量處如主文所示
    之刑，併諭知易科罰金之折算標準。
　㈢次查，原審認被告侵占入己之8萬元，為其犯罪所得，應依刑
    法第38條之1第1項前段、第3項規定，諭知沒收，並於全部
    或一部不能沒收或不宜執行沒收時，追徵其價額，固非無見
    。然被告於原審判決後已與被害人達成和解，並給付8萬元
    作為損害賠償，業如前述，堪認被害人所受損害已因上開和
    解賠償獲得完全填補，是本件被告之犯罪所得等同已實際合
    法發還被害人，本院自不得再就被告之犯罪所得部分宣告沒
    收，以免發生被告遭受雙重剝奪之結果。原審未及審酌上情
    ，就上開犯罪所得部分逕為沒收及追徵之諭知，稍有未洽。
    被告就此部分提起上訴，為有理由，原判決關於沒收部分既
    有上開未及審酌之處，自應由本院將此部分予以撤銷，以臻
    妥適。
據上論斷，依刑事訴訟法第455條之1第1項、第3項、第369條第1
項前段、第373條、第364條、第299條第1項前段，判決如主文。
本案經檢察官黃棋安聲請以簡易判決處刑，檢察官蕭慶賢到庭執
行職務。
中　　華　　民　　國　　111 　年　　6 　　月　　14　　日
　　　　　　　　　刑事第一庭　審判長法　官　陳茂榮
　　　　　　　　　　　　　　　　　　法　官　柳章峰
　　　　　　　　　　　　　　　　　　法　官　高御庭
以上正本證明與原本無異。
本判決不得上訴。
中　　華　　民　　國　　111 　年　　6 　　月　　14　　日
　　　　　　　　　　　　　　　　　　書記官　林怡芳